【裁判字號】    97,交聲,672
【裁判日期】    970306
【裁判案由】    聲明異議
【裁判全文】
臺灣臺中地方法院交通事件裁定         97年度交聲字第672號
原處分機關  交通部公路總局台中區監理所台中市監理站
異  議  人
即受處分人  甲○○
上列受處分人因違反道路交通管理處罰條例案件，對於交通部公
路總局台中區監理所台中市監理站民國97年2月22日所為之裁決
（裁監稽違字第裁61-HD0000000號違反道路交通管理事件裁決書
），聲明異議，本院裁定如下：
    主    文
原處分關於吊扣駕駛執照拾貳個月部分撤銷。
甲○○汽車駕駛人，駕駛汽車經測試檢定酒精濃度超過規定標準
，吊扣普通小型車駕駛執照壹年。
    理    由
一、原處分機關略以：異議人即受處分人甲○○（下稱受處分人
    ）駕駛車牌號碼0592-FZ號自用小客車，於民國97年1月18日
    3時2分許，在台中縣大里市○○街○○路街口處，經測得呼
    氣所含酒精濃度達0.54MG/L，為台中縣警察局霧峰分局內新
    派出所警員，依道路交通管理處罰條例第35條第1項第1款規
    定舉發，違規單通知聯由警方交付。受處分人於97年2月22
    日至站簽收裁監稽違字第裁61-HD0000000號裁決書，同時遞
    狀聲明異議，原處分機關係依違反道路交通管理處罰條例第
    35條第1項第1款規定裁處，受處分人於97年1月22日繳納罰
    鍰新台幣三萬四千五百元，並吊扣汽車駕駛執照十二個月，
    簽收道安講習單，完成結案等語。
二、受處分人則以：受處分人晚上去喝喜酒，因而喝酒駕駛小客
    車被警察酒測開罰單，駕照也被扣。受處分人係聯結車駕駛
    員，以開車為業養活家庭，平時是守規矩、守本份的小市民
    ，此次因酒駕扣照，已知改過，希望給受處分人一次機會，
    讓受處分人能以開車為業照顧家庭等語，聲明異議。
三、按汽車駕駛人，飲用酒類後其吐氣所含酒精濃度超過每公升
    ○點二五毫克以上者，不得駕車；又汽車駕駛人，駕駛汽車
    經測試檢定酒精濃度超過規定標準者，處新台幣一萬五千元
    以上六萬元以下罰鍰，並當場移置保管該汽車及吊扣其駕駛
    執照一年，道路交通安全規則第114條第2款及道路交通管理
    處罰條例第35條第1項第1款分別定有明文。經查:
（一）道路交通管理處罰條例第68條業於94年12月14日公布修正
      ，並自95年3月1日施行。修正前道路交通管理處罰條例第
      68條係規定「汽車駕駛人，因違反本條例及道路交通安全
      規則之規定，受吊扣或吊銷駕駛執照處分時，吊扣或吊銷
      其持有各級車類之駕駛執照」，而修正後道路交通管理處
      罰條例第68條則規定「汽車駕駛人，因違反本條例及道路
      交通安全規則之規定，受吊銷駕駛執照處分時，吊銷其持
      有各級車類之駕駛執照」，其修正理由乃因舊法將違法或
      違規駕駛人所持有之各級車類之駕駛執照一併吊扣或吊銷
      ，失之苛酷，影響人民工作及生活甚鉅，故修正後道路交
      通管理處罰條例第68條限縮適用範圍，僅規定受吊銷駕駛
      執照處分時，始吊銷其持有之各級車類之駕駛執照，亦即
      受吊扣駕駛執照處分時，不再吊扣其持有各級車類之駕駛
      執照。
（二）本件違規行為係發生於97年1月18日，自應依修正後道路
      交通管理處罰條例第68條之規定裁處，修正後道路交通管
      理處罰條例第68條既將「吊扣」之情形排除，依前揭說明
      ，駕駛人受吊扣駕駛執照處分時，不再吊扣其持有之各級
      車類駕駛執照，故原處分機關於作成吊扣駕駛執照處分時
      ，自應就行為人所應吊扣之駕駛執照種類予以限定，不能
      泛為裁罰吊扣「駕駛執照」，始符合依法行政原則。至於
      公路監理機關因汽車駕駛人取得高一級車類之駕駛資格者
      ，應換發駕駛執照，並准其駕駛較低級車類之車輛，而已
      領有聯結車駕駛執照者，得駕駛大客車、大貨車、代用大
      客車、大客貨兩用車、曳引車、小型車、輕型機器腳踏車
      ，另自96年2月1日起，以領有大貨車駕駛執照二年以上之
      經歷申請考驗取得聯結車駕駛執照者，不得駕駛大客車、
      代用大客車、大客貨兩用車之規定，且於實務上僅逐級核
      給汽車駕駛執照一張，致持有職業聯結車駕駛執照者，因
      駕駛普通小型車違規，須吊扣小型車普通駕駛執照時，產
      生技術層面之困難，應由行政機關因應法令之變更，精進
      其行政執行成效，不得因技術層面之困難，為求行政上之
      便利而置相關法令於不顧，甚或逾越比例原則，逕吊扣其
      持有各級車類之駕駛執照，侵害受處分人之工作權，是此
      執行技術層面之問題，尚難據為原處分並無不當之理由，
      而苛求受處分人容忍。
（三）本件受處分人持有職業聯結車駕駛執照，於97年1月18日3
      時2分許，駕駛車牌號碼0592-FZ號自用小客車，在台中縣
      大里市○○街○○路街口處，經測得呼氣所含酒精濃度達
      0.54MG/L，為台中縣警察局霧峰分局內新派出所警員依道
      路交通管理處罰條例第35條第1項第1款規定舉發等情，有
      汽車駕照基本資料及台中縣警察局中縣警交字第HD000000
      0號舉發違反道路交通管理事件通知單影本在卷可稽，且
      為受處分人所不爭執，其有違反道路交通管理處罰條例第
      35條第1項第1款規定之事實雖堪認定，惟依上揭說明，其
      應受之處分為限制其駕駛自用小客車之權利，即吊扣其小
      型車普通駕駛執照。原處分機關檢附之交通部93年8月10
      日交路字第0930008227號函，係針對修正前道路交通管理
      處罰條例第68條規定所為之函示，該條文既經修正如前述
      ，該函示意見即失其參考價值。
四、綜上所述，本件原處分機關未審酌吊扣「駕駛執照」十二個
    月所生之法律效果，將包括受處分人持有各級駕駛執照十二
    個月之駕車行路資格及權利均予剝奪，與前開修正意旨有違
    ，原處分逕為吊扣「駕駛執照」十二個月部分之裁決，難認
    允當，本件聲明異議為有理由，應由本院將原處分關於吊扣
    「駕駛執照」十二個月部分之裁罰撤銷，並就該撤銷部分改
    諭知如主文第二項所示之處分。至原處分機關另裁處受處分
    人罰鍰及施以道安講習部分，聲明異議意旨並未指摘及此，
    本院即無由審酌，併此敘明。
據上論斷，應依道路交通管理處罰條例第87條第2項，道路交通
案件處理辦法第20條，裁定如主文。
中    華    民    國    97    年    3     月    6     日
                  交通法庭    法  官  鍾堯航
上正本證明與原本無異。
如不服本裁定應於送達後五日內向本院提出抗告狀。
                                書記官  吳淑願
中    華    民    國    97    年    3     月    6     日


司法院資訊處製作；財團法人民間司法改革基金會備份。
